【裁判字號】    98,訴,1659
【裁判日期】    990126
【裁判案由】    毒品危害防制條例
【裁判全文】
臺灣高雄地方法院刑事判決              98年度訴字第1659號
公  訴  人  臺灣高雄地方法院檢察署檢察官
被      告  乙○○
                    （現於臺灣屏東監獄執行中）
指定辯護人  本院公設辯護人黃文德
上列被告因毒品危害防制條例案件，經檢察官提起公訴（98年度
偵字第9957號），本院判決如下：
    主  文
乙○○共同販賣第二級毒品，累犯，處有期徒刑捌年。扣案手機
壹支（含門號0000000000號SIM 卡壹枚，序號：00000000000000
0 號）沒收；乙○○共同販賣毒品所得新臺幣伍佰元應與綽號「
阿勝」連帶沒收之，如全部或一部不能沒收時，應以其等之財產
連帶抵償之。
    事  實
一、乙○○前因違反毒品危害防制條例案件，經本院以95年度訴
    字第1336號判處應執行有期徒刑11月確定，嗣經減刑後與前
    罪接續執行而於民國96年7 月16日執行完畢。詎其猶不知悔
    改，明知甲基安非他命係經政府公告，列為毒品危害防制條
    例第2 條第2 項所定之第二級毒品，無正當理由，不得持有
    、販賣，竟與綽號「阿勝」之真實姓名、年籍不詳之成年男
    子，基於共同販賣第二級毒品甲基安非他命之犯意聯絡，由
    乙○○提供其位於高雄縣林園鄉○○街61號住處作為販賣毒
    品之場所，與「阿勝」共同販賣甲基安非他命予不特定之人
    。俟乙○○於98年2 月18日下午4 時45分許，接獲甲○○以
    0000000000號行動電話來電至乙○○所使用0000000000號行
    動電話，表示欲購買甲基安非他命，爾後便相約至乙○○前
    揭住處交易毒品，並於同日17時許，乙○○在該處將「阿勝
    」提供之甲基安非他命1 小包（毛重0.3 公克），以新臺幣
    （下同）500 元之價格出賣予甲○○。嗣警於98年2 月18日
    17 時10 分許，持搜索票至乙○○上開住處執行搜索，當場
    扣得安非他命吸食器1 組、分裝勺子2 支、殘渣袋4 個、分
    裝袋3 包、手機1 支（含門號0000000000號SIM 卡，序號：
    000000000000000 號）等物而循線查獲上情。
二、案經高雄縣政府林園分局報告臺灣高雄地方法院檢察署檢察
    官偵查起訴。
    理  由
壹、程序方面：
一、按被告以外之人於審判外之言詞或書面陳述，除法律有規定
    者外，不得作為證據；被告以外之人於偵查中向檢察官所為
    之陳述，除顯有不可信之情況者外，得為證據；被告以外之
    人於審判中有死亡之情形者，其於檢察事務官、司法警察官
    或司法警察調查中所為之陳述，經證明具有可信之特別情況
    ，且為證明犯罪事實之存否所必要者，得為證據，刑事訴訟
    法第159 條第1 項、第159 條之1 第2 項、第159 條之3 第
    1 款分別定有明文。查本件證人甲○○已於98年11月25日死
    亡，有其個人基本資料查詢結果1 紙在卷可稽（見院二卷第
    25頁），是本院無法於審判程序中傳喚證人甲○○到庭作證
    ，惟證人甲○○於偵查中之證述，係經具結而向檢察官所為
    之陳述，且並無任何證據顯示證人甲○○於偵查中之證述有
    不正取供之情形，被告及辯護人亦未爭執證人甲○○偵查中
    證述之任意性；而證人甲○○於警詢中之證述，雖與其偵查
    中之證述有部分不符，但對於購買毒品之情節大致與偵查中
    具結之內容相符，且均明確證稱販賣毒品給其之人有6 根手
    指頭，而具有可信之特別情況。再者，本件檢察官係起訴被
    告販賣毒品給證人甲○○，則證人甲○○上開之證述自為證
    明被告犯罪事實存否所必要之證據。是以，揆諸前揭法律規
    定，證人甲○○於警詢及偵查中所為之證述，應均具有證據
    能力。
二、次按被告以外之人於審判外之陳述，雖不符刑事訴訟法第15
    9 條之1 至第159 條之4 之規定，而經當事人於審判程式同
    意作為證據，法院審酌該言詞陳述或書面陳述作成時之情況
    ，認為適當者，亦得為證據；當事人、代理人或辯護人於法
    院調查證據時，知有第159 條第1 項不得為證據之情形，而
    未於言詞辯論終結前聲明異議者，視為有前項之同意。刑事
    訴訟法第159 條之5 分別定有明文。經查，本判決所引用之
    各項證據資料，其餘屬於被告以外之人於審判外之言詞、書
    面陳述者，均據本院於調查證據程式逐一提示並告以要旨，
    檢察官、被告及辯護人均知該等證據為被告以外之人之審判
    外陳述，均未於言詞辯論終結前聲明異議，本院審酌上開證
    據作成時之情況，亦無不當取供等情形，認為以之作為本案
    之證據亦屬適當，依刑事訴訟法第159 條之5 規定，應有證
    據能力。
貳、實體方面：
一、訊據被告乙○○矢口否認有何上揭販賣第二級毒品之犯行，
    並辯稱：本件並非係伊販賣毒品，而係「阿勝」賣毒品給甲
    ○○。他們買賣當時伊在樓上睡覺，伊下樓時甲○○就要走
    了，他們買賣毒品之過程伊並沒有看到。當天甲○○係要來
    找伊喝酒，「阿勝」來找伊則是要找地方施用甲基安非他命
    ，伊並無販賣第二級毒品甲基安非他命云云。經查：
  (一)被告上揭販賣第二級毒品甲基安非他命與證人甲○○之事實
    ，業據證人甲○○於警詢中證稱：98年2 月18日下午5 時許
    ，伊至高雄縣林園鄉○○街61號以500 元之代價，向1 名左
    手大拇指有多長出1 指之男子購買1 包甲基安非他命，當時
    屋內有3 個人，然後伊就帶毒品離開，並在回去路上遭警察
    查獲。伊跟他們購買毒品前，都會先打1 支0000000000號之
    電話跟左手大拇指有多長1 指之男子聯絡，再過去開南街61
    號購買等語（見警卷第5 至7 頁），及於偵查中具結證稱：
    0000000000係伊之電話，0000000000則是朋友介紹伊可以打
    這支電話買毒品，賣毒品給伊之人，就是左手有多長1 隻姆
    指之男人，當天伊去買毒品時，被告一直都坐在客廳，且伊
    係第1 次看到被告等語明確（見偵查卷第28至29頁），可見
    證人甲○○確定本件販賣第二級毒品甲基安非他命給其之人
    ，身體上有明顯特徵即左手多1 隻拇指。而被告之左手確實
    有多1 隻拇指，此有卷附查獲照片2 張（見警卷第26頁），
    及被告於98年7 月14日偵查中所攝左手特徵之照片1 張可證
    （見偵查卷第40頁），是證人甲○○雖另於警詢中指認被告
    係綽號「阿牛」之男子，又於偵查中稱被告並非綽號「阿牛
    」之男子，綽號「阿牛」是警察所說，其並非係向被告購買
    毒品等語，兩者所述顯有不符，惟本院衡其係初次見到被告
    ，且當時屋內共有3 人，證人甲○○與屋內之人並無熟識，
    購買毒品後隨即離去，事後對於在場之人之面貌或綽號有所
    誤認，尚非並無可能。況且證人甲○○於警詢及偵查中2 次
    均明確證述販賣甲基安非他命給其之人，身體上有左手多1
    隻拇指之特徵，就此重要情節前後供述均為相符，而人體有
    此種6 隻手指特徵之情形可謂非常罕見，足以使人留下深刻
    之印象，且不易令人誤認有此特徵之人。而本件於高雄縣林
    園鄉○○街61號之查獲現場，除被告外並無任何人有左手多
    1 隻拇指之特徵，且該處確實係被告之住處，足認證人甲○
    ○所指左手多1 支拇指販賣毒品給其之人應係被告無誤。是
    以，證人甲○○之上開證述雖有部分瑕疵，然此瑕疵並無礙
    於證明販賣第二級毒品甲基安非他命給證人甲○○之人，係
    左手有多1 隻拇指之被告。
  (二)再者，證人甲○○於98年2 月18日下午4 時45分23秒時，確
    實有以其0000000000號電話，撥打被告所使用0000000000號
    之電話，有雙向通聯紀錄1 份附卷可參（見偵查卷第50至55
    頁），被告亦不否認其使用之行動電話號碼為0000000000號
    （見警卷第3 頁），由此可證證人甲○○於前揭時、地向被
    告購買毒品前，確實有先打電話跟被告聯絡。此外，於被告
    上揭開南街61號之住處亦有扣得被告所使用之手機、分裝勺
    子2 支，及分裝袋3 包等一般販賣毒品所需之用具，有搜索
    扣押筆錄及扣押物品目錄表各1 份（見警卷第10至13頁），
    及查獲現場照片22張（見警卷第15至26頁）可核，而證人甲
    ○○於向被告購買第二級毒品甲基安非他命1 包離去後，即
    在途中被警方查獲並扣得向被告所購買之毒品，該包毒品經
    送鑑定後，結果確實檢出第二級毒品甲基安非他命之成分，
    此亦有高雄市立凱旋醫院98年3 月25日高市凱醫驗字第9699
    號之濫用藥物成品檢驗鑑定書1 份在卷可按（見偵查卷第59
    頁），益徵被告本件確實有於上揭時、地以500 元之代價，
    販賣第二級毒品甲基安非他命1 包與證人甲○○。
  (三)被告雖仍以前詞置辯，惟被告於查獲之初即警詢時供稱：當
    天伊係幫甲○○仲介並聯絡阿勝來賣甲基安非他命給甲○○
    而已，甲○○與阿勝交易時伊確實在場，當時屋內除甲○○
    外，還有伊、阿勝與阿嘉3 人。甲基安非他命都是阿勝提供
    出來販賣，伊聯絡之代價則是阿勝賣完毒品後會拿一些甲基
    安非他命供伊和阿嘉施用。扣案手機係當時甲○○打電話來
    向伊調毒品時伊所使用之手機沒錯等語（見警卷第1 至4 頁
    ），可見被告於警詢中係坦承有接獲證人甲○○欲購買毒品
    之來電，並聯絡「阿勝」前往其住處販賣之事實，其於偵、
    審程序中又改稱不知證人甲○○與「阿勝」交易毒品之過程
    ，亦未有介紹或聯絡之事，前後供述完全不一。又被告於審
    判中辯稱證人甲○○到伊住處時，其正在樓上睡覺，下樓時
    證人甲○○正欲離去，惟證人甲○○於98年2 月18日下午5
    時許至被告住處之前15分鐘，即同日下午4 時45分許，被告
    尚與證人甲○○以電話聯絡；而證人甲○○若確實如被告所
    稱係至其住處找被告喝酒，何以當被告下樓時，證人甲○○
    即已欲離去？由被告上揭矛盾、不合常情之供述，及其並未
    表示於警詢中之供述有遭不正取供之情形，可見被告於偵、
    審程序中所辯，顯係臨訟卸責之詞，均不足以採信。而其於
    警詢中之供述，因係於案發之初為之，在無不正取供之情形
    下，應較為可採。且依被告警詢中之供述，其不僅負責以電
    話與證人甲○○、「阿勝」聯絡交易毒品之事，甚且提供住
    處作為交易毒品之地點，事後並取得施用第二級毒品甲基安
    非他命之代價，可見被告不僅於客觀上有販賣毒品之行為分
    擔，在主觀上亦應有販賣毒品之犯意聯絡，而非單純基於幫
    助販賣之意思。從而，本件事證明確，被告犯行堪以認定，
    應依法論科。
二、新舊法比較
  (一)本件被告於行為後，毒品危害防制條例業於98年5 月20日修
    正公佈，又因本次修法並未明定法律生效施行日期，致關於
    本次修正毒品危害防制條例條文應自何時起生效施行發生爭
    議。雖毒品危害防制條例第36條明定「本攸自公布後六個月
    施行」，惟查：毒品危害防制條例第36條係該條例係於92年
    7 月9 日修正時所制定，其立法理由謂：「依本條例新修正
    之規定，法務部需會同衛生署成立審議委員會每3 個月定期
    檢討調整毒品之分級及品項，而本次新增第四級毒品，有需
    要在新法施行前先經該審議會檢討後再調整公佈，且依修正
    條文亦有必要再訂定相關子法及修正相關法規，以配合本條
    例之施行，故亦有需要預留適當緩衝期，以利訂頒相關子法
    及相關法規之配合修正」，是前揭毒品危害防制條例第36條
    所稱「自公布後6 個月施行」之法律，即應專指92年7 月9
    日該次全面修正毒品危害防制條例之條文，而該條於毒品危
    害防制條例本次修正時並未再做修訂或變更，於立法理由亦
    未說明本次修正條文係依該條例第36條規定，於修正後6 個
    月始生效之要旨，故應認本次毒品危害防制條例之修正並未
    訂定生效日期。
  (二)再按中央法規標準法第13條雖規定：「法規明定自公布日或
    發布日施行者，自公布或發布之日起算至第3 日起發生效力
    」，而於法規未明示自公布日或發布日施行之情形，應僅能
    解為立法機關者之意思為該法規從公布日立刻生效，否則立
    法者當會另定其他生效日期，從而本院認為毒品危害防制條
    例98年5 月20日修正公布之條文，當適用中央法規標準法第
    13條規定，認為應自公布日起算第3 日生效，該條例係自98
    年5 月20日修正公布，則生效施行日即應為同年月22日，本
    院判決於該條例施行後，於適用相關修正條文時，自有新舊
    法律比較適用之問題。
  (三)按修正前毒品危害防制條例第4 條第2 項規定：製造、運輸
    、販賣第二級毒品者，處無期徒刑或7 年以上有期徒刑，得
    併科新臺幣700 萬元以下罰金；而依修正後同條項規定：製
    造、運輸、販賣第二級毒品者，處無期徒刑或7 年以上有期
    徒刑，得併科新臺幣1,000 萬元以下罰金。是以經比較新舊
    法律適用之結果，自以修正前即被告行為時之毒品危害防制
    條例對被告較為有利，故本案自應適用修正前即被告行為時
    毒品危害防制條例之規定。
三、核被告乙○○所為，係違反修正前毒品危害防制條例第4 條
    第2 項之販賣第二級毒品罪。被告與綽號「阿勝」之成年男
    子，就上揭犯行有犯意聯絡及行為分擔，應以共同正犯論處
    。又被告前因違反毒品危害防制條例案件，經本院以95年度
    訴字第1336號判處應執行有期徒刑11月確定，嗣經減刑後與
    前罪接續執行而於96年7 月16日執行完畢乙情，有臺灣高等
    法院被告前案紀錄表1 份在卷可稽，其於受有期徒刑執行完
    畢後，5 年內故意再犯本件有期徒刑以上之罪，為累犯，應
    依刑法第47條第1 項規定加重其刑。爰審酌被告明知第二級
    毒品甲基安非他命對於人體健康危害至鉅，向為政府嚴令禁
    絕流通，竟與「阿勝」共同販賣甲基安非他命與證人甲○○
    ，不僅戕害他人身心健康，更易因此滋生其他刑事犯罪，嚴
    重破壞社會治安，參以被告犯後矢口否認販賣毒品之犯行，
    前後供述反覆，且前有多次毒品前科，仍再犯本件販賣第二
    級毒品罪，顯見其未有所悔意，及被告犯罪之手段、販賣毒
    品之數量、生活狀況與智識程度等一切具體情狀，量處如主
    文所示之刑，以資懲儆。又扣案手機1 支（含門號00000000
    00號SIM 卡，序號：000000000000000 號）為供被告犯本件
    販賣第二級毒品罪所用之物，應依毒品危害防制條例第19條
    第1 項之規定，宣告沒收之。再被告上開共同販賣第二級毒
    品所得500 元，雖未扣案，然亦應依毒品危害防制條例第19
    條第1 項之規定，於主文中諭知「乙○○共同販賣毒品所得
    新臺幣伍佰元應與綽號『阿勝』連帶沒收之，如全部或一部
    不能沒收時，應以其等之財產連帶抵償之」（最高法院98年
    度台上字第5492號判決理由參照）。至事實欄所載扣案物中
    之安非他命吸食器1 組、分裝勺子2 支、殘渣袋4 個、分裝
    袋3 包，業於本院98年度審訴字第1984號判決中宣告沒收，
    除為起訴書所闡明外，亦有該判決1 份可參（見偵查卷第61
    頁），因該判決已確定並送執行，且供被告施用毒品所用部
    分亦與被告本件販賣毒品之事實無關，是本院爰不再就上開
    扣案物宣告沒收，附此敘明。
據上論斷，應依刑事訴訟法第299 條第1 項前段，毒品危害防制
條例第4 條第2 項（修正前）、第19條第1 項，刑法第11條、第
第2 條第1 項、第28條、第47條第1 項，判決如主文。
本案經檢察官丙○○到庭執行職務。
中    華    民    國    99    年    1     月    26    日
                  刑事第五庭  審判長法  官  廖建瑜
                                    法  官  林永村
                                    法  官  林裕凱
以上正本證明與原本無異。
如不服本判決應於收受判決後10日內向本院提出上訴書狀，並應
敘述具體理由。其未敘述上訴理由者，應於上訴期間屆滿後20日
內向本院補提理由書(均須按他造當事人之人數附繕本)「切勿逕
送上級法院」。
中    華    民    國    99    年    1     月    27    日
                                    書記官  黃靖媛
附錄所犯法條
修正前毒品危害防制條例第4條第2項


司法院資訊處製作；財團法人民間司法改革基金會備份。
